【裁判字號】    98,重訴,453
【裁判日期】    990415
【裁判案由】    拆屋還地等
【裁判全文】
臺灣板橋地方法院民事判決             98年度重訴字第453號
原      告  甲○○
            乙○○
共      同
訴訟代理人  張立中律師
被      告  丁○○
            丙○○
共      同
訴訟代理人  陳啟昌律師
上列當事人間請求拆屋還地事件，本院於民國99年4 月1 日言詞
辯論終結，判決如下：
    主      文
原告之訴及假執行之聲請均駁回。
訴訟費用由原告負擔。
    事實及理由
一、原告主張：原告均為坐落臺北縣三重市○○○段第724 、72
    4- 1、724-3 、724-4 等地號土地（下稱系爭土地）之共有
    人，應有部分合計為1/2 。被告於系爭土地上設有地上權，
    並經鈞院96年度訴字第1678號塗銷地上權登記事件（下稱前
    案，現上訴台灣高等法院審理中 ）至現場測量，地上權設定
    之權利範圍及面積分別各為被告丁○○之地上權於系爭第72
    4-3 地號土地上、設定面積28.09 平方公尺，於系爭第724-
    4 地號土地上、設定面積53.60 平方公尺；另被告丙○○之
    地上權為於系爭第724-4 地號土地上、設定面積70.52 平方
    公尺。詎被告等佔用系爭土地之全部，並於其上建有門牌號
    碼臺北縣三重市○○路○ 段21號至33號等共7 戶建物（下稱
    系爭建物），超出被告地上權權利範圍，而無權佔用如附圖
    所示A 、B 、C 、D 部分土地，爰依民法第767 條、第821
    條規定，請求被告將佔用如附圖A 、B 、C 、D 所示部分之
    土地上之建物拆除，將上開土地返還原告。又系爭建物無法
    律上權源而占有如附圖A 、B 、C 、D 所示部分之系爭土地
    ，被告自受有相當於租金之不當得利，致原告受有損害，爰
    依民法第179 條規定，請求被告給付原告相當於租金之不當
    得利。而按民法第126 條規定，租金之請求權時效為5 年，
    是原告得請求自93年8 月31日起至98年9 月30日止相當於租
    金之不當得利金額新臺幣（下同）665,11 9元（計算式詳如
    附表一所示），並自起訴狀繕本送達翌日起至返還系爭土地
    之日止，按年給付原告133,201 元（計算式詳如附表二所示
    ）等語。聲明請求：
    (一)被告應共同將系爭第724 地號土地上，面積28.77 平方公
      尺，如附圖所示A 部分之建物拆除，將土地返還原告及其
      他土地共有人共同使用。
    (二)被告應共同將系爭第72 4-1地號土地上，面積5.04平方公
      尺，如附圖所示B 部分之建物拆除，將土地返還原告及其
      他土地共有人共同使用。
    (三)被告應共同將系爭第724-3 地號土地上，面積18.47 平方
      公尺，如附圖所示C 部分之建物拆除，將土地返還原告及
      其他土地共有人共同使用。
    (四)被告應共同將系爭第724-4 地號土地上，面積96.28 平方
      公尺，如附圖所示D 部分之建物拆除，將土地返還原告及
      其他土地共有人共同使用。
    (五)被告應連帶給付原告665,119 元及自起訴狀繕本送達翌日
      起至清償日止按年息5%計算之利息。
    (六)前五項請求願供擔保請准宣告假執行。
    (七)被告應自起訴狀繕本送達之翌日起至拆除建物返還土地之
      日止，按年連帶給付原告133,201 元。
二、被告則以：原告固為系爭土地之共有人，應有部分合計1/2
    。然被告並未占有使用原告所主張如附圖A 、B 、C 、D 所
    示部分之系爭土地，被告所占有者乃是地上權設定權利之範
    圍，故原告之請求為無理由等語。答辯聲明：駁回原告之訴
    及假執行之聲請。
三、原告為系爭土地之共有人，應有部分合計為1/2 。被告丁○
    ○於系爭第724-3 地號土地上設定有面積28.09 平方公尺及
    於系爭第724-4 地號土地上設定有面積53.60 平方公尺之地
    上權；被告丙○○於系爭第724-4 地號土地上設定有面積70
    .52 平方公尺之地上權。又門牌號碼三重市○○路○ 段33號
    建物占有系爭724-3 、724-4 地號土地之如附圖斜線所示部
    分範圍，而門牌號碼三重市○○路○ 段21號建物占有系爭72
    4-4 地號土地之如附圖點狀所示部分之範圍等事實，為兩造
    所不爭執，復有土地登記謄本（見本院卷第11至18頁）可稽
    ，及經本院到場勘驗屬實，並囑託臺北縣三重地政事務所測
    量，有該所檢送之土地複丈成果圖（見本院卷第127 頁）等
    件在卷足證，堪信為真正。原告主張被告無權占有如附圖A
    、B 、C 、D 所示部分之系爭土地等語，為被告否認，並以
    上開情詞置辯。是本件兩造爭執要點厥為：被告之系爭建物
    有無佔用如附圖A 、B 、C 、D 所示部分之系爭土地？茲論
    述如下：
四、按所有人對於無權占有或侵奪其所有物者，得請求返還之。
    對於妨害其所有權者，得請求除去之，民法第767 條前段及
    中段定有明文；又各共有人對於第三人，得就共有物之全部
    ，為本於所有權之請求。但回復共有物之請求，僅得為共有
    人全體之利益為之，民法第821 條亦有明文規定。次按當事
    人主張有利於己之事實者，就其事實有舉證之責任，民事訴
    訟法第277 條本文定有明文。經查，本件原告主張被告無權
    占有如附圖A 、B 、C 、D 所示部分之系爭土地，雖據其提
    出土地登記謄本、前案民事判決書及現場勘驗筆錄、現場照
    片6 張等件為憑，然為被告否認，而原告所提上開證據，僅
    能證明原告為系爭土地共有人、被告於系爭土地上設定如前
    所述之地上權，被告之三重市○○路○ 段21至33號建物坐落
    系爭土地上等情，惟尚不足以證明被告之三重市○○路○ 段
    21至33號系爭建物確有無權佔用系爭土地如附圖A 、B 、C
    、D 所示部分。經本院現場勘驗，並囑託臺北縣三重地政事
    務所測量，測量結果為門牌號碼三重市○○路○ 段21號建物
    並未使用到如附圖A 、D 所示部分之土地，而門牌號碼三重
    市○○路○ 段33號建物亦未佔有如附圖所示B 、C 、D 所示
    部分之土地（見本院卷第127 頁，臺北縣三重地政事務所土
    地複丈成果圖），是被告之系爭建物確未佔用系爭土地之如
    附圖A 、B 、C 、D 所示部分，被告之抗辯，乃為可採，原
    告主張被告無權占有系爭土地如附圖所示A 、B 、C 、D 部
    分，請求拆屋還地云云，洵屬無據。
五、綜上所述，原告基於民法第767 條、第821 條規定，主張被
    告應將無權占用系爭土地如附圖A 、B 、C 、D 所示部分之
    系爭建物拆除，將上開土地返還原告，及被告應給付原告66
    5,119 元，並自98年11月13日起至清償日止按年息5%計算之
    利息；暨自98年11月13日起至返還系爭土地之日止，按年給
    付原告133,201 元，均無理由，應予駁回。原告之訴既經駁
    回，其假執行之聲請亦失所附麗，併予駁回。
六、原告雖聲請本院再次履勘現場，以證明系爭7 戶建物中有部
    分房屋內部相通乙節，然系爭7 戶建物中有部分房屋內部相
    通之情形，業經本院於99年1 月14日現場履勘時，已勘驗屬
    實，製有勘驗筆錄1 份在卷可徵，且系爭7 戶建物中有部分
    房屋內部相通之情，亦顯然不影響系爭7 戶建物未佔用如附
    圖A 、B 、C 、D 所示系爭土地之事實，故原告上開調查證
    據之聲請，核無調查之必要。此外，因本案事證已臻明確，
    兩造其餘主張、陳述、攻擊防禦方法及所提之證據，經本院
    審酌後，認於本判決結果不生影響，爰不一一論述，附此敘
    明。
七、結論：原告之訴為無理由，依民事訴訟法第78條，判決如主
    文。
中    華    民    國    99    年    4     月    15    日
                  民事第一庭    法  官  陳翠琪
以上正本係照原本作成
如對本判決上訴，須於判決送達後20日內向本院提出上訴狀
中    華    民    國    99    年    4     月    16    日
                                書記官  簡曉君

司法院資訊處製作；財團法人民間司法改革基金會備份。
